臺灣士林地方法院刑事判決　　　　　　 95年度簡上字第183號
上　訴　人　臺灣士林地方法院檢察署檢察官
被　　　告　甲○○
上列上訴人因被告詐欺案件，不服本院刑事庭中華民國95年10月
13日95年度簡字第386 號第一審刑事簡易判決（起訴案號：94年
度偵字第9775號，併案審理案號：95年度偵緝字第836 號），提
起上訴，本院管轄之第二審合議庭判決如下：
    主  文
上訴駁回。
    事實及理由
一、本案經本院審理結果，認第一審以被告甲○○犯幫助刑法第
    339 條第1 項之詐欺取財罪，判處拘役50日，並諭知易科罰
    金折算之標準為銀元300 元折算1 日，認事用法及量刑均無
    不當，應予維持，除補充如後述四外，餘均引用第一審判決
    書記載之事實、證據及理由（如附件）。
二、公訴人上訴意旨略以：本件（一）被告行為侵害法益嚴重：
    正如原判決理由欄所述，被告僅係因一時缺錢花用，貪圖小
    利即提供帳戶供他人從事詐財行為，從而增加被害人尋求救
    濟之困難，導致諸多善良百姓一時不察，畢生積蓄付之流水
    ，造成社會人心不安。而邇來詐欺集團犯罪手法日新月異，
    氣焰囂張，普羅大眾甚至法官、檢察官，動輒接獲詐騙電話
    ，飽受騷擾，而提心吊膽，人與人彼此間起碼之信任，已然
    因詐騙集團而蕩然無存。更甚者，詐欺集團盜用行政、司法
    機關名義行騙，嚴重破壞上述公務機關之社會公信力。因此
    詐欺集團所侵害之法益，不僅財產交易安全及金融秩序安定
    ，更侵害社群關係之信賴基礎。而本件被告提供之帳戶，正
    係詐欺集團猖獗之根源，有謂「無人頭帳戶即無詐騙集團」
    不失中肯，蓋人頭帳戶消失，詐騙集團犯罪即無所遁形，為
    警查獲風險過高，詐騙集團將大量減少。因此對於販賣帳戶
    者，實有透過重懲之必要，以發揮刑法一般預防功能，斷絕
    詐騙集團根源。準此，本件原審判決量處被告有期徒刑拘役
    五十日，實屬過輕。（二）原判決刑度不符同類案件刑度標
    準：綜合本件被告販售帳戶分別為華南商業銀行南港分行及
    南港富康郵局之被告帳戶，被告自白，而被害人受騙金額分
    別為何育楨5 萬036 元及乙○○10萬元，被告未賠償任何被
    害人等條件，姑不論依本署公訴組參酌臺北、士林、板橋等
    地方法院及臺灣高等法院同類型案件所製作之求刑標準表（
    如附表），被告之合理刑度應在有期徒刑6 至7 個月之間。
    即便僅參考士林地方法院各股判決，相同類型且被告均在一
    審準備程序中坦承不諱之案件，被告之刑度亦至少在有期徒
    刑4 個月以上，此有士林地方法院95年度易字第918 號、95
    年度簡字第489 、499 號，原審判決卻僅判處被告拘役五十
    日，刑度明顯過低，對於如此不同於他股之輕判，判決理由
    中亦毫無論理依據之說明，其判決謬誤，至為明顯等語。
三、惟查：量刑的輕重，屬事實審法院得依職權自由裁量的事項
    ，苟已斟酌刑法第57條各款所列情狀而未逾越法定刑度，不
    得遽指為違法。且在同一犯罪事實與情節，如別無其他加重
    或減輕之原因，下級審量定之刑，亦無過重或失輕之不當情
    形，則上級審法院對下級審法院之職權行使，原則上應予尊
    重。原判決事實及理由欄四之部分，記載「爰審酌被告僅係
    因一時缺錢花用，貪圖小利即提供帳戶供他人從事詐財行為
    ，非但增加被害人尋求救濟之困難，造成社會人心不安，亦
    助長詐欺犯罪之氣焰，惟其犯後坦承犯行，深具悔意，並其
    犯罪手段、生活狀況、智識程度等一切情狀，逕以簡易判決
    處如主文所示之刑，並依修正前刑法第41 條 第1 項前段諭
    知易科罰金之折算標準，以示懲儆。」等語，足證被告行為
    侵害法益之嚴重程度，業經原判決與其他情狀一併詳予審酌
    ，而定其量刑，於法核無違誤。且原審量刑除斟酌上情外，
    另考量屬於被告個人因素之生活狀況（從事服務業，家庭經
    濟狀況小康）及智識程度（國中畢業），該等與被告個人有
    關之量刑事由，與檢察官上訴書所提及之本院其他案件，未
    必一致，復審酌被害人經合法通知均未到庭對被告有所主張
    之情，本件檢察官前述上訴意旨，於法並無可採，其執此上
    訴意旨，指摘原判決不當，求予撤銷改判，為無理由，應予
    駁回。
四、末查：
  (一)被告行為時之修正前刑法第30條規定：「幫助他人實行犯罪
    行為者，為幫助犯。雖他人不知幫助之情者，亦同。幫助犯
    之處罰，得按正犯之刑減輕之」，而修正後刑法第30條則規
    定：「幫助他人犯罪者，為從犯。雖他人不知幫助之情者，
    亦同。從犯之處罰，得按正犯之刑減輕之」，主要係用語上
    之修正，非關新舊法比較之問題，不生新舊法比較之問題，
    應依一般法律適用原則逕適用裁判時法。
  (二)被告行為時，刑法分則編有關罰金刑之貨幣單位係銀元；且
    依刑法分則編應處罰金者，應適用罰金罰鍰提高標準條例第
    1 條、第4 條之規定，亦即應按各該具體條文制定或修正之
    先後，定其罰金提高之倍數。惟被告行為後，刑法施行法增
    訂第1 條之1 ，於95年6 月14日經總統公布，並自同年7 月
    1 日起施行；該條規定：「中華民國94年1 月7 日刑法修正
    施行後，刑法分則編所定罰金之貨幣單位為新臺幣。94年1
    月7 日刑法修正時，刑法分則編未修正之條文定有罰金者，
    自94年1 月7 日刑法修正施行後，就其所定數額提高為30倍
    。但72年6 月26日至94年1 月7 日新增或修正之條文，就其
    所定數額提高為3 倍」。亦即自95年7 月1 日起，刑法分則
    編所定罰金之貨幣單位，由原來之銀元改為新臺幣；且94年
    1 月7 日刑法修正時，刑法分則編未修正之條文定有罰金者
    ，自95年7 月1 日起，有關罰金之數額提高為30倍。本案被
    告係犯刑法第399 條第1 項之普通詐欺罪，該罪有罰金刑之
    處罰，且自24年7 月1 日公布施行後，即未再修正，是依增
    訂刑法施行法第1 條之1 之規定，其罰金以新台幣為單位，
    數額應提高30倍，相較於修正前之罰金以銀元為單位，且適
    用罰金罰鍰為提高標準條例之結果應提高10倍者換算，對被
    告而言，並無有利與否之情形（新臺幣與銀元之比例為1 ：
    3 ，換算結果，亦為30倍），查此項增訂之意旨，僅在使刑
    法規範之罰金刑之貨幣單位，一律改為新台幣，並使增訂前
    後有關罰金刑提高之倍數一致，自應逕行適用裁判時之增訂
    刑法施行法第1 條之1 之規定。
  (三)原判決雖誤引修正前刑法第30條第1 項前段、第2 項及修正
    前罰金罰鍰提高標準條例第1 條前段之規定，然上述法律之
    修正既對行為人並無有利與否之情形，則原判決適用法條尚
    無不當，自不構成撤銷之事由，附此說明。
據上論斷，應依刑事訴訟法第455 條之1 第1 項、第3 項、第37
3 條、第368 條，刑法第30條第1 項前段、第2 項，刑法施行法
第1條之1，判決如主文。
本案經檢察官張世和到庭執行職務。
中　　華　　民　　國　　96　　年　　2 　　月　　27　　日
                  刑事第二庭審判長法  官    謝靜恒
                                  法  官    高雅敏
                                  法  官    許碧惠
以上正本證明與原本無異。
本件不得上訴。
                                  書記官    徐仁豐
中　　華　　民　　國　　96　　年　　2 　　月　　27　　日
